臺灣臺南地方法院民事裁定
109年度司繼字第2695號
聲  請  人  陳春竹  



關  係  人  財政部國有財產署南區分署

法定代理人  黃莉莉  
上列聲請人聲請選任被繼承人鄭錦錩之遺產管理人事件，本院裁
定如下：
    主  文
選任財政部國有財產署南區分署為被繼承人鄭錦錩（男、民國00
年0月00日生、身分證統一編號：Z000000000號，民國102年11月
15日死亡，死亡前最後住所：臺南市○○區○○里○○路0段000號）之
遺產管理人。
准對被繼承人鄭錦錩之大陸地區以外之繼承人為承認繼承之公示
催告。被繼承人之大陸地區以外之繼承人，應自本公示催告裁定
揭示之日起壹年貳月內承認繼承。
上述期限屆滿，無繼承人承認繼承時，被繼承人鄭錦錩之遺產，
於清償債權並交付遺贈物後，如有剩餘即歸屬國庫。
聲請程序費用由被繼承人鄭錦錩之遺產負擔。
    理  由
一、按家事事件法第 136條規定，利害關係人或檢察官聲請選任
    遺產管理人時，其聲請書應記載下列事項，並附具證明文件
    ：(一)聲請人。(二)被繼承人之姓名、最後住所、死亡之年
    月日時及地點。(三)聲請之事由。(四)聲請人為利害關係人
    時，其法律上利害關係之事由；親屬會議未依第134條第2項
    或 第135條另為選定遺產管理人時，利害關係人或檢察官得
    聲請法院選任遺產管理人，並適用前項之規定；而法院選任
    之遺產管理人，除自然人外，亦得選任公務機關。次按先順
    序繼承人均拋棄其繼承權時，由次順序之繼承人繼承，其次
    順序繼承人有無不明或第四順序之繼承人均拋棄其繼承權者
    ，準用關於無人承認繼承之規定；繼承開始時，繼承人之有
    無不明者，由親屬會議於一個月內選定遺產管理人，並將繼
    承開始及選定遺產管理人之事由，向法院報明；又無親屬會
    議或親屬會議未於前條所定期限內選定遺產管理人者，利害
    關係人或檢察官，得聲請法院選任遺產管理人，並由法院依
    前項規定為公示催告，民法第1176條第 6項、第1177條、第
    1178條第2項亦分別定有明文。
二、本件聲請狀意旨略以：聲請人與被繼承人鄭錦錩之外曾祖父
    林朝付同為臺南市○○區○○段 000地號、127之1地號土地之共
    有人，聲請人就前開土地已提起分割共有物之訴，由鈞院以
    108年度訴字第2067號審理中，惟林朝付已於民國（下同）3
    6年4月10日死亡，其繼承人之一即被繼承人鄭錦錩亦於民國
    102年11月15日死亡，其繼承人皆已拋棄繼承或死亡，是否
    仍有繼承人不明，聲請人為具有利害關係之人，爰依民法第
    1178條規定，聲請選任被繼承人鄭錦錩之遺產管理人，並依
    法為承認繼承之公示催告程序，俾利共有物分割事件之進行
    等語。
三、經查，聲請人主張之前開事實，業據提出除戶謄本、繼承系
    統表、本院家事法庭函、本院108年度訴字第2067號裁定等
    件為證，堪信為真實；復查被繼承人鄭錦錩之繼承人均已拋
    棄繼承權，業據本院依職權調閱102年度司繼字第 2793號拋
    棄繼承卷宗查閱無誤。又被繼承人之親屬會議未依民法第11
    77條規定選定遺產管理人，聲請人為與被繼承人共有土地之
    共有人，為進行分割共有物訴訟程序，以利害關係人之地位
    聲請選定被繼承人之遺產管理人，核無不合，應予准許。本
    院審酌本件屬無人承認繼承之遺產，於清償債權、交付遺贈
    物後，如有剩餘，應歸屬國庫，且遺產管理人之選任係屬法
    院之職權，其職務涉及公益性，除應注意遺產處置之公平性
    外，尚須慮及其適切性，即應兼顧被選任人對遺產、遺債之
    瞭解程度、處裡遺產事務之能力與利害關係等綜合判斷之，
    而財政部國有財產署南區分署基於管理國有財產之權責，由
    其任被繼承人鄭錦錩之遺產管理人，執行管理及清算遺產職
    務，尚屬適當，並限期命繼承人為承認繼承之公示催告。
四、依家事事件法第127條第4項之規定，裁定如主文。
中    華    民    國   109    年    12     月    8    日
             家事法庭          司法事務官  吳玲媛
以上正本係照原本作成。
如對本裁定抗告，須於裁定送達後10日內向本院提出抗告狀，並
應繳納抗告費新臺幣1,000元整（應附繕本）。　　　　　　 
中　　華　　民　　國　　109 　年　　12　　月　　9 　　日
                                  書記官　林木村